【裁判字號】    97,交抗,11
【裁判日期】    970324
【裁判案由】    違反道路交通管理處罰條例聲明異議
【裁判全文】
臺灣高等法院花蓮分院交通事件裁定    97年度交抗字第11號
抗  告  人
即受處分人     甲○○
上列抗告人因違反道路交通管理處罰條例案件，不服臺灣臺東地
方法院中華民國97年度交聲字第18號裁定，提起抗告，本院裁定
如下：
    主  文
抗告駁回。
    理  由
一、原裁定意旨略以：
    抗告人於民國97年1月30日12時30分許，駕駛車牌號碼YF3-7
    88號重型機車，行經高雄縣湖內鄉○○路與中正路交岔路口
    處，因未領有駕駛執照駕駛機器腳踏車且行經有燈光號誌管
    制之交岔路口闖紅燈，違反道路交通管理處罰條例第53條第
    1項及第21條第1項第1款規定。又抗告人曾於94年9月3日10
    時40分許，因無照駕駛機器腳踏車及未戴安全帽，行經臺東
    縣臺東市○○路及文化街交岔路口時，為臺東縣警察局臺東
    分局中興派出所值勤員警當場舉發，並有通知單告發乙節。
    因之前的罰單未繳，故未領取駕駛執照，惟抗告人主張其既
    考取駕駛執照，應有領照之緩衝期間。查抗告人已於96年8
    月26日考取重型機車駕駛執照縱屬實情，亦因94年的罰鍰未
    繳，依道路交通管理處罰條例第9條之1，不得領取駕駛執照
    ，而無重型機車駕駛執照，自不能駕駛重型機車，且道路交
    通管理處罰條例第21條第1項第1款既有處罰明文，自無所謂
    緩衝寬限期間。抗告人執上開事由指摘原處分不當，求予撤
    銷，為無理由，應予駁回。
二、抗告意旨略以：
    抗告人於96年8月26日確已考取重型機車駕駛執照，然因無
    錢可繳納之前違規之罰款，故未領取駕駛執照，況臺東監理
    站並未公文告知，未領取駕駛執照即為無駕駛執照。又考取
    重型機車是交通常識及技術，與領取駕照並無直接問題。再
    者，抗告人於97年2月13日報考汽車駕駛執照時，監理站人
    員告知有罰金要先繳納才能報考，但96年8月26日報考重型
    機車駕駛執照時卻讓抗告人報考，顯見政策有缺失，應該既
    往不咎云云。爰請求撤銷原裁定，另為適法之裁定。
三、按汽車駕駛人，行經有燈光號誌管制之交岔路口闖紅燈者，
    處1,800元以上5,400元以下罰鍰，汽車駕駛人並記違規點數
    3點；汽車駕駛人，有未領有駕駛執照駕駛小型車或機器腳
    踏車者，處6,000元以上12,000元以下罰鍰，並當場禁止其
    駕駛；道路交通管理處罰條例第53條第1項、第63條第1項第
    3款、第21條第1項第1款分別定有明文。次按汽車所有人或
    駕駛人應於向公路監理機關辦理汽車檢驗、各項登記或換發
    牌照、執照前，繳清其所有違反本條例尚未結案之罰鍰；汽
    車駕駛人經考驗及格，未領取駕駛執照前，不得駕駛汽車；
    道路交通管理處罰條例第9條之1、道路交通安全規則第50條
    第1項後段亦有規定。
四、經查，抗告人於97年1月30日12時30分駕駛車牌號碼YF3-788
    號重型機車，行經高雄縣湖內鄉○○路與中正路交岔路口處
    ，因未領有駕駛執照駕駛機器腳踏車且行經有燈光號誌管制
    之交岔路口闖紅燈，違反道路交通管理處罰條例第53條第1
    項，經高雄縣政府警察局舉發乙節，嗣於97年1月30日14時1
    9分始領取駕駛執照，依前揭道路交通安全規則第50條第1項
    之規定，自屬未領有駕駛執照駕駛機器腳踏車之規定甚明，
    雖抗告人已於96年8月26日考取重型機車駕駛執照，但其在
    未領取駕駛執照前而為駕駛行為，非不得謂無照駕駛，公路
    監理機關並無通知各駕駛人，如尚未領取駕照而為駕駛行為
    屬無照駕駛之法定義務，且領取駕駛執照方得為駕駛行為，
    是道路交通安全規則所明文規定，一般人民於法律公布施行
    ，應即為守法之義務。抗告人以其考取重型機車，乃交通常
    識及技術，和領取駕照並無直接問題，為其抗辯事由，然汽
    車駕駛執照為駕駛汽車之許可憑證，由駕駛人向公路監理機
    關申請登記，考驗及格後發給之，道路交通安全規則第50條
    第1項前段定有明文，乃法定程序自應遵守，其抗告並無理
    由。
五、次查，汽車所有或駕駛人違反道路交通管理處罰條例尚未處
    結者，公路監理機關於其辦理各項登記或核發號碼牌執照等
    ，應請其就違規案件先予清結之規定，因涉及限制人民之權
    利並增課人民之義務，為符合法律保留之精神，91年7月3日
    新增道路交通管理處罰條例第9條之1之規定。報考駕駛執照
    之登記，亦為本條例第9條之1所稱之登記事務，故有前開規
    定之適用。抗告人主張其於97年2月23日報考汽車駕駛執照
    時，公路監理機關說明若先前有罰單，應先為繳清方得報考
    ，但其於96年8月26日報考重型機車駕駛執照之時，尚有未
    繳之罰款，監理機關卻允其報考，政策顯有缺失云云。然公
    路監理機關，於91年新修正道路交通管理處罰條例第9條之1
    時，對於駕駛人欲報考駕駛執照登記時，採取便宜措施，雖
    未繳清先前之罰緩，仍讓駕駛人為報考駕駛執照之登記，直
    至交通部於97年1月18日交路字第097015820號公文函示後，
    報考駕駛執照時，就駕駛人所為之違規罰緩，需先繳清方得
    報考，以避免駕駛人於考取駕照後，無繳清先前罰緩，依道
    路交通管理處罰條例第9條之1規定無法取得駕駛執照，卻為
    駕駛之行為，並使全國各監理機關嚴格執行，此非屬法律變
    更，而此項措施之變動，並不改變抗告人無照駕駛之事實，
    亦未賦予領照之緩衝期間。抗告人執此事由，指摘原處分不
    當，求予廢棄，亦屬無據。
六、據上論結，應依道路交通案件處理辦法第26條、刑事訴訟法
    第412條，裁定如主文。
中    華    民    國    97    年    3     月    24    日
                          刑事庭審判長法  官  謝志揚
                                      法  官  賴淳良
                                      法  官  劉雪惠
以上正本證明與原本無異。
本件不得再抗告。
                                      書記官  李德霞
中    華    民    國    97    年    3     月    24    日


司法院資訊處製作；財團法人民間司法改革基金會備份。
